【裁判字號】    88,簡上,33
【裁判日期】    890717
【裁判案由】    給付票款
【裁判全文】
台灣台東地方法院民事判決  八十八年度簡上字第三十三號
    上  訴  人  乙○○○
    訴訟代理人  甲○○
    被上訴人    丙○○
右當事人間請求給付票款事件，上訴人對於中華民國八十八年八月四日本院台東簡易
庭八十八年度東簡字第一六三號第一審判決提起上訴，本院判決如左：
    主      文
上訴駁回。
第二審訴訟費用由上訴人負擔。
    事      實
甲、上訴人方面：
  一、聲明：原判決廢棄，被上訴人於原審之訴駁回。
  二、陳述：除與原審判決記載相同者予以引用外，另補稱：上訴人固曾簽發以台東
      地區農會為付款人、發票日為民國八十八年四月二十六日、面額新台幣（下同
      ）二十萬元，票號ＦＡ0000000號之支票乙紙交予被上訴人，迄今僅清
      償八萬元，尚有十二萬元未付。然被上訴人曾於八十七年十一月十三日向上訴
      人配偶甲○○賒欠白鳳豆二十五台斤，嗣雖返還十二台斤，尚欠十三台斤，以
      彼時中等品質之價格每台斤七千元計算，計值九萬一千元。又被上訴人曾電請
      甲○○自廣西省桂林前往廣東省珠海為被上訴人鑑定白鳳豆，甲○○因而支出
      飛機等交通及住宿費用共約一萬一千元。前開二款項，被上訴人迄今均未清償
      ，其請求上訴人給付票款，即無理由。
  三、證據：除援用第一審所提證據外，另補提：台灣居民往來大陸通行證、海關進
      出口貨物稅費繳納證兼匯款申請書、信封影本各乙件、名片乙張，並聲請本院
      向中華電信公司調取八十七年七月十六日起至八月十日止甲○○及被上訴人所
      有行動電話通聯紀錄。
乙、被上訴人方面：
  一、聲明：駁回上訴。
  二、陳述：除與原審判決記載相同者予以引用外，另補稱：否認曾賒欠甲○○白鳳
      豆及委請甲○○鑑定因而使甲○○支出交通住宿費用二事。且上訴人前於八十
      七年十月間曾簽發以台東地區農會為付款人、發票日為八十七年十二月三十日
      、面額二十萬元，票號ＦＡ0000000號之支票乙紙交予被上訴人，向被
      上訴人調借款項，嗣於八十七年十二月二十二日因確定無法兌付該票，乃另行
      簽發系爭支票交予被上訴人，換回前開支票，詎系爭支票屆期後仍因存款不足
      遭退票。被上訴人於八十七年間茍曾賒欠白鳳豆及積欠鑑定費用，上訴人於八
      十七年十二月二十二日換票時必已結算並扣抵清楚，上訴人所辯顯不合情理。
  三、證據：除援用第一審所提證據外，另補提：活期儲蓄存款存摺影本乙件。
    理      由
一、本件被上訴人起訴主張：被上訴人執有上訴人所簽發、以台東地區農會為付款人
    、發票日為八十八年四月二十六日、面額二十萬元，票號ＦＡ0000000號
    之支票乙紙。詎於八十八年四月二十六日向付款人為付款之提示，竟遭拒付，嗣
    向上訴人追索，迄今僅清償八萬元，尚有十二萬元未付。為此依票據法行使追索
    權，請求上訴人給付票款十二萬元，及自提示日起至清償日止，按年息百分之六
    計算之利息。
二、上訴人則以：被上訴人於八十七年十一月十三日另向上訴人配偶甲○○賒欠白鳳
    豆二十五台斤，尚欠十三台斤，以彼時中等品質之價格每台斤七千元計算，計值
    九萬一千元。及被上訴人曾電請甲○○自廣西省桂林前往廣東省珠海為被上訴人
    鑑定白鳳豆，甲○○因而支出飛機等交通及住宿費用共約一萬一千元，被上訴人
    迄未清償前述二筆債務，其請求上訴人給付票款，即無理由等語，資為抗辯。
三、查被上訴人主張上訴人簽發系爭支票，屆期提示遭退票，迄今僅清償八萬元，尚
    有十二萬元未付之事實，已據上訴人自認在卷，並有支票及退票理由單影本各乙
    紙附卷可稽，被上訴人之主張，堪信為真實。又按，當事人主張有利於己之事實
    者，就其事實有舉證之責任，民事訴訟法第二百七十七條亦有規定。上訴人固抗
    辯稱：被上訴人迄今尚積欠其配偶甲○○賒白鳳豆十三公斤及至廣東珠海鑑定所
    生費用約一萬一千元云云，已為被上訴人否認。依前揭舉證責任分配原則，自應
    由上訴人對此負舉證責任，惟上訴人迄未能舉證證明，上訴人前開抗辯自無足採
    。又上訴人於八十七年十月間確曾簽發以台東地區農會為付款人、發票日為八十
    七年十二月三十日、面額二十萬元，票號ＦＡ0000000號之支票乙紙交予
    被上訴人，向被上訴人調借款項，嗣於八十七年十二月二十二日因確定無法兌付
    該票，乃另行簽發系爭支票交予被上訴人，換回前開支票等情，亦為上訴人所坦
    承，並有活期儲蓄存款存摺影本乙件在卷可憑。被上訴人茍曾賒欠白鳳豆及積欠
    鑑定費用，上訴人於換票時必結算並扣抵清楚，不至簽發面額為二十萬元之支票
    換票，上訴人所辯顯不合情理，難以採信。況且，夫妻於法律上係二不同人格主
    體，二者權利義務分開，夫或妻法律上權利，其配偶並非當然得加以主張。本件
    上訴人前開抗辯，縱認為真，該權利係屬甲○○之權利，上訴人並無主張之權，
    自不得據以對抗被上訴人。另上訴人八十八年十二月二十七日具狀聲請本院向中
    華電信公司調取八十七年七月十六日起至八月十日止甲○○及被上訴人所有行動
    電話通聯紀錄乙節，因與本件待證事實無何必然關係，且已罹於六月之保存期限
    ，核無調取必要，附此敘明。
四、綜上所述，被上訴人因執有上訴人所簽發系爭本票，請求上訴人給付票款十二萬
    元，及自提示日即八十八年四月二十六日起至清償日止，按年息百分之六計算之
    利息，為有理由，應予准許。原審為上訴人敗訴之判決並依法宣告假執行，並無
    不合，上訴意旨指摘原判不當，求予廢棄改判，為無理由，應予駁回。
五、兩造其餘攻擊防禦方法，於本判決所為上述之判斷不生影響，不一一論列斟酌，
    附此說明。
六、據上論結，本件上訴為無理由，依民事訴訟法第四百三十六條之一第三項、第四
    百四十九條第一項、第七十八條，判決如主文。
中      華      民      國    八十九    年      七      月     十七     日
                            台灣台東地方法院民事庭
~B審判長法官  簡慧娟
~B法      官  劉櫂豪
~B法      官  姜麗香
右為正本係照原本作成
中      華      民      國    八十九    年      七      月     十七     日
~B法院書記官  陳俊德


司法院資訊處製作；財團法人民間司法改革基金會備份。
